臺灣彰化地方法院刑事判決　　　　　　　96年度易字第1451號
公　訴　人　台灣彰化地方法院檢察署檢察官
被　　　告　丙○○原名徐健華.
上列被告因詐欺案件，經檢察官提起公訴（96年度偵字第3540號
），本院判決如下：
    主  文
丙○○幫助意圖為自己不法之所有，以詐術使人將本人之物交付
，處有期徒刑拾月，減為有期徒刑伍月，如易科罰金，以新台幣
壹仟元折算壹日。
    事  實
一、丙○○依一般社會生活之通常經驗，能預見金融機構帳戶係
    個人理財之重要工具，係個人財產、信用之表徵，而交付金
    融機構帳戶之存摺及提款卡予姓名、年籍不詳之他人使用，
    將可能被該人或其所屬之犯罪集團用於掩飾身份、避免警方
    查緝，以及便利實施財產犯罪，惟仍基於幫助詐欺取財之不
    確定故意，於民國95年9月間某日，在不詳地點，將其台北
    富邦銀行股份有限公司（下稱台北富邦銀行）中崙分行帳號
    000000000000號帳戶（下稱本件帳戶）之存摺、金融卡、印
    章，交付予姓名年籍不詳之成年男子，並告以提款卡密碼，
    容任他人作為詐騙工具使用。嗣詐欺集團成員取得本件帳戶
    之存摺及提款卡後，即基於為自己不法所有之詐欺犯意，在
    夾報廣告單上刊登貸款廣告，假借幫人辦理貸款，適為看見
    上開貸款廣告之甲○○、乙○○○、戊○○、庚○○、己○○、丁○○等人撥打廣告上之聯絡電話洽詢貸款事宜，詐欺
    集團成員即謊稱須有6期繳款金額記錄以擔保未來正常繳息
    ，或因申請人信用不良須僱請代書製作假工作證明、薪資所
    得以其擔保信用，始得順利貸得款項等語，甲○○等6人即
    因此陷於錯誤，先後匯款至本件帳戶（詳如附表），充作還
    款金或代書費、完稅證明費用，詐騙集團成員旋將該帳戶內
    之款項提領一空。嗣經甲○○等6人發覺受騙後，報警處理
    而查獲。
二、案經彰化縣警察局移送台灣彰化地方法院檢察署檢察官偵查
    起訴。
    理  由
一、按被告以外之人於審判外之言詞或書面陳述，除法律有規定
    者外，不得作為證據。被告以外之人於偵查中向檢察官所為
    之陳述，除顯有不可信之情況者外，得為證據。被告以外之
    人於審判外之陳述，雖不符前4條之規定，而經當事人於審
    判程序同意作為證據，法院審酌該言詞陳述或書面陳述作成
    時之情況，認為適當者，亦得為證據。當事人、代理人或辯
    護人於法院調查證據時，知有第159條第1項不得為證據之情
    形，而未於言詞辯論終結前聲明異議者，視為有前項之同意
    。刑事訴訟法第159條第1項、第159條之1第2項、第159條之
    5分別定有明文。證人甲○○、乙○○○、戊○○、庚○○
    、己○○、丁○○於警詢中之陳述，雖屬被告以外之人於審
    判外之言詞陳述，然因被告未於言詞辯論終結前聲明異議，
    本院復審酌該言詞陳述係由證人出於自由意識而陳述，並無
    非法取證之情況，依刑事訴訟法第159條之5之規定，認上開
    證人於警詢之陳述，得採為認定本件犯罪事實所憑之證據，
    合先敘明。
二、訊據被告丙○○矢口否認有何幫助詐欺取財之犯行，辯稱：
    伊將本件帳戶放置於伊所駕駛之計程車上，惟於95年9、10
    月間，伊所有之計程車遭姓名年籍不詳綽號「北斗星」（下
    稱「北斗星」）之人開走，伊至96年3月間至新竹企銀開戶
    時，始知上開帳戶遺失云云。然查：
（一）本件帳戶遭姓名不詳之成年人使用供作詐騙他人款項之出
      入帳戶，業據證人甲○○、乙○○○、戊○○、庚○○、
      己○○、丁○○於警詢時證述綦詳，復有被害人匯款單據
      9紙、夾報廣告2紙（均影本）、本件帳戶開戶申請人基本
      資料、對帳單可憑，是被害人甲○○、乙○○○、戊○○
      、庚○○、己○○、丁○○確有遭人詐騙等情，可資認定
      。
（二）被告於警詢時供稱伊因與友人有金錢糾紛，對方強行拖走
      伊所有之計程車，之後伊還錢之後，對方才將車牽回等語
      （96年4月3日警詢筆錄），惟於本院審理時供稱因與「北
      斗星」有搶計程車客人之糾紛，「北斗星」向伊索討賠償
      ，伊不給他，「北斗星」遂將其計程車開走，伊不認識北
      斗星等語（本院卷96年12月12日審判筆錄），則被告先後
      供詞反覆，未可遽信。況被告於車輛遭他人強行拖走，事
      後並未報案，取回車輛後復未檢查車輛內財物是否遺失、
      遭竊等情，業據被告供述在卷，其所供述情節與事理有違
      ，即難採信。再被告未能提出「北斗星」之人之年籍姓名
      資料，以供本院調查審認，空以前詞置辯，所辯顯然無稽
      。
（三）被告復供稱本件帳戶許久未用，伊去申請補換存摺係欲供
      薪資轉帳用，然查被告於95年9月間原以開計程車為業，
      欲南下苗栗找工作，申請本件帳戶時尚未找到工作等節，
      業據被告坦述在卷，則尚未找到工作，即事先申請帳戶以
      供薪資轉帳用，顯與一般事理有違。再詐騙集團成員絕無
      可能使用自己無法確實掌控之帳戶作為匯款帳戶，否則其
      費盡心思詐騙所得將隨帳戶名義人掛失存摺、提款卡或變
      更印鑑、密碼等動作化為烏有，是以詐欺集團成員欲以他
      人帳戶供作款項出入之帳戶，必會先徵得帳戶名義人之同
      意，並知悉金融卡密碼後，方加以使用。被告於95年9月
      15日重新申請本件帳戶前，自91年7月19日起已有數年時
      間未使用本件帳戶，重新申領存摺後亦未使用，此有台北
      富邦銀行中崙分行96年7月25日北富銀中崙字第966006000
      號函暨附件在卷可參，且該帳戶於申領後未隔數日，即96
      年9月21日，已遭詐騙集團成員利用為人頭帳戶，此後至
      95年12月21日止，均在詐騙集團使用中，此有本件帳戶存
      摺對帳單在卷可參，足認被告所有之本件帳戶確供他人使
      用期間長達數月，並不違背被告之本意。本件事證已臻明
      確，被告犯行足堪認定。
三、核被告所為，係犯刑法第339條第1項、刑法第30條第1項前
    段之幫助詐欺取財罪。被告以幫助他人犯罪之不確定故意，
    而參與實施詐欺取財罪犯罪構成要件以外之行為，為幫助犯
    ，得按正犯之刑減輕其刑。爰審酌被告助長社會詐騙犯罪風
    氣，導致詐騙集團難以查獲，暨本件被害人所受損害之金額
    甚多，犯後矢口否認犯行，飾詞卸責之態度等一切情狀，量
    處如主文所示之刑。被告所犯之罪，合於中華民國九十六年
    罪犯減刑條例第2條第1項第3款，應予減刑，爰依該條例第7
    條第1項減為如主文所示之刑，並諭知易科罰金之折算標準
    。
據上論斷，應依刑事訴訟法第299條第1項前段，刑法第30條第1
項前段、第2項、第339條第1項、第41條第1項前段，中華民國九
十六年罪犯減刑條例第2條第1項第3款、第7條、第9條，刑法施
行法第1條之1，判決如主文。
本案經檢察官蔡明達到庭執行職務
中　　華　　民　　國　　96　　年　　12　　月　　21　　日
                  刑事第六庭    審判長法官  王義閔
                                法      官  鄭舜元
                                法      官  林欣苑
以上正本證明與原本無異。
如不服本判決，應於判決送達後10日內，向本院提出上訴書狀，
上訴書狀應「敘述具體上訴理由」，並按他造當事人之人數附繕
本。「切勿逕送上級法院」。
告訴人或被害人對於判決如有不服具備理由請求檢察官上訴者，
其上訴期間之計算係以檢察官收受判決正本之日期為準。
中　　華　　民　　國　　96　　年　　12　　月　　21　　日
                                書  記  官  楊筱惠
附錄本案論罪科刑法條全文：
中華民國刑法第339條
（普通詐欺罪）
意圖為自己或第三人不法之所有，以詐術使人將本人或第三人之
物交付者，處5年以下有期徒刑、拘役或科或併科1千元以下罰金
。
以前項方法得財產上不法之利益或使第三人得之者，亦同。
前二項之未遂犯罰之。
附表
┌──┬─────┬──────┬───────┬────┐
│編號│被害人    │匯款時間    │匯款地點      │匯款金額│
├──┼─────┼──────┼───────┼────┤
│1   │甲○○    │95年12月13日│台中縣大甲鎮幼│3萬8千元│
│    │          │11時30分許  │獅路45號之幼獅│        │
│    │          │            │郵局          │        │
│    │          ├──────┤              ├────┤
│    │          │95年12月21日│              │5萬元   │
│    │          │11時36分許  │              │        │
├──┼─────┼──────┼───────┼────┤
│2   │乙○○○  │95年12月14日│台北縣樹林市之│5萬8千元│
│    │          │            │樹林迴龍郵局  │        │
│    │          ├──────┤              ├────┤
│    │          │95年12月21日│              │4萬2千元│
├──┼─────┼──────┼───────┼────┤
│3   │戊○○    │95年12月20日│彰化縣埔心鄉之│5萬8千元│
│    │          │            │埔心郵局      │        │
├──┼─────┼──────┼───────┼────┤
│4   │庚○○    │95年9月21日 │彰化縣彰化市之│8萬元   │
│    │          │            │台北富邦銀行彰│        │
│    │          ├──────┤化分行        ├────┤
│    │          │95年9月22日 │              │8萬元   │
├──┼─────┼──────┼───────┼────┤
│5   │己○○    │95年12月14日│高雄縣之台灣銀│2萬5千元│
│    │          │10時許      │行後庄分行    │        │
│    │          ├──────┼───────┼────┤
│    │          │95年12月14日│高雄縣之台北富│4萬9千元│
│    │          │13時45分許  │邦銀行高雄分行│        │
├──┼─────┼──────┼───────┼────┤
│6   │丁○○    │95年11月1日 │不詳          │2萬元   │
│    │          │12時許      │              │        │
│    │          ├──────┼───────┼────┤
│    │          │95年11月1日 │不詳          │1萬2,400│
│    │          │14時許      │              │元      │
│    │          │            │              │        │
└──┴─────┴──────┴───────┴────┘
